【裁判字號】    88,訴,1103
【裁判日期】    890814
【裁判案由】    妨害自由
【裁判全文】
臺灣桃園地方法院刑事判決                        八十八年度訴字第一一三號
    公  訴  人  臺灣桃園地方法院檢察署檢察官
    被      告  乙○○
    右  一  人
    選任辯護人  賴振宗律師
    被      告  戊○○
    被      告  丁○○
右列被告等因妨害自由案件，經檢察官提起公訴（八十八年度偵字第七九二二號），
本院判決如左：
    主  文
乙○○、戊○○、丁○○均無罪。
    理  由
一、公訴意旨略以：被告乙○○、戊○○、己○○（另行審結）及丁○○四人因承攬
    工程事宜，與丙○○發生糾紛，竟共同基於妨害自由之犯意聯絡，於民國八十八
    年一月十四日晚間八時許，在桃園春日路、三民路口處，將丙○○強押至桃園縣
    中壢市北高餐廳，並脅迫其簽發新台幣（下同）十萬、十五萬元之本票各一紙，
    交與吳勝鴻收執，作為賠償，使丙○○行此無義務之事。迨於八十八年二月三日
    晚間九時許，在桃園市○○路省立體育場附近為警查獲，因認被告乙○○等四人
    ，涉有刑法第三百零二條之第一項之私行拘禁罪，及第三百零四條之強制罪嫌等
    語。
二、訊據被告乙○○、戊○○、丁○○固坦承於右揭時地與丙○○、甲○○會面，並
    由丙○○簽發票號二五五八０五號、二五五八０六號，面額各為十萬、十五萬元
    之本票各一紙後交予被告乙○○收執，嗣於八十九年五月二十七日下午二時許，
    為警在桃園縣桃園市○○路省立體育場旁，查獲與丙○○相約，在該處取款之己○○、戊○○，並扣得上開本票二張等事實不諱。惟各否認有何犯行，均辯稱：
    是丙○○自願和伊等到北高餐廳，本票也是丙○○自願簽的等語。
三、按犯罪事實應依證據認定之，無證據不得推定其犯罪事實，刑事訴訟法第一百五
    十四條訂有明文；而告訴人之告訴，係以使被告受刑事訴追為目的，是其陳述是
    否與事實相符，仍應調查其他積極證據以資審認，最高法院著有五十二年台上字
    第一三００號判力可資參照。經查，公訴人認被告等涉有上開妨害自由犯行，無
    非係以告訴人丙○○、目擊證人甲○○之指述，及扣案本票二張等件，為其論據
    。惟查：（一）告訴人丙○○在警訊中指稱：伊在八十八年一月十四日十六時許
    ，和伊大舅子甲○○在桃園三民路永安路口被乙○○四人攔下，吳的背後藏有一
    把刀，餘三人都穿著大衣，被押往餐廳後，恐嚇伊要簽下二十五萬元，不然要剁
    伊的手指，在餐廳時戊○○拿出本票並稱：「做這種事我專門的，你如果不簽下
    本票，我要讓你好看」後，伊懼怕才簽本票並強拉伊右手蓋印，臨走時恐嚇伊說
    不論伊逃至何處，一定會找到伊云云。證人甲○○則在警訊中分次指稱：當時天
    黑，伊並未看見乙○○等人持有何物，伊看見乙○○等人逼伊妹婿丙○○要簽下
    本票二張，金額多少伊不清楚，如果不簽他們就要打丙○○，簽完後他們就請伊
    等喝酒吃東西，吃完後放伊等回家；乙○○以非常兇的口氣要伊等上車，伊和丙○○因見他們人多，害怕才進入他們所駕駛的自小客車內，只見乙○○、戊○○
    與丙○○等人在餐廳內洽談事情，之後便由戊○○拿出本票要丙○○簽立，並恐
    嚇丙○○如不簽立將切斷他的手指，且做出欲毆打狀，丙○○在這種情況下才簽
    立本票給他們，吃完飯後便要伊等先行離去。過程中並沒有以強暴脅迫手段強押
    伊等云云。經核二人所述，就被告乙○○是否攜帶刀械？被告等究係作勢毆打或
    以剁手指等恐嚇言語相脅丙○○簽立本票等恐嚇經過，已有不符；且丙○○、甲○○遭被告等人強押迫令簽發本票後，竟有閒情應被告等人相請，在該處喝酒談
    天，亦與常情有違；甚而證人甲○○在警訊中尚稱：過程中伊等並沒有被強押等
    語，是告訴人及證人所述是否可信？已不無斟酌餘地。（二）證人吳劉金治到庭
    結證稱：伊是北高餐廳的老闆，當天店內客人很多，乙○○等人來餐廳吃飯，伊
    有去敬酒，敬酒時他們有說有笑，在店內沒有吵架，有沒有人拿刀出來伊沒看到
    ，丙○○、甲○○離開時也沒有異狀等語（本院八十九年七月三十一日筆錄），
    如被告等確有恐嚇丙○○，甚而做勢毆打，或強拉丙○○右手蓋印之情事，無論
    言語、動作自必較大，而有異於平常，乃餐廳營業人員竟未注意及之，亦與常情
    不符。（三）告訴人在偵查中雖指稱：伊和甲○○下班後，乙○○叫四個人來押
    伊等，因乙○○欠伊工資，伊不願意為他做工，乙○○說伊沒有為他工作，害他
    賠錢云云。惟證人鍾永中在本院證稱：乙○○包過伊的消防水電工程，丙○○是
    他下包，後來要封天花板，做到一半丙○○人找不到，因為配線的工作只有丙○○能接，接手的人沒辦法繼續做，要重新做，後來伊找伊自己的師傅接手重做，
    然後從乙○○那邊扣，伊包給乙○○二十五萬，幾乎全扣光等語（本院八十九年
    七月十三日筆錄），是被告乙○○是否積欠告訴人款項尚在未定，而告訴人因未
    完成所包工作，致累及被告乙○○賠償鍾永中約二十五萬一節，反甚明確。是告
    訴人是否因不甘賠償，事後誇張其詞，亦不無疑義。而告訴人及證人甲○○所述
    情節多有瑕疵，已如前述，二人又屢經本院傳拘未到，無從求證，自難以二人所
    述，而入被告乙○○等人於罪。另警訊筆錄如經法院合法調查，並非絕對不得做
    為證據，僅其證明力有待推敲而已，此觀最高法院七十二年台上字第一二０三判
    例自明。從而辯護人辯稱：告訴人丙○○及證人甲○○之警訊筆錄不得做為證據
    一節，尚難採取，併予敘明。（四）至被告戊○○所述扣案本票來源不一；被告
    丁○○辯稱：吃飯時沒有談到錢的事，中途伊有離開，對乙○○找丙○○要錢的
    事伊都不清楚云云，與被告乙○○自承：伊本來和丁○○等人約吃飯，在路上遇
    到丙○○，伊有打電話向丁○○說伊在跟蹤丙○○等語不符，顯屬卸責之詞，並
    不足採，惟均尚不足為不利被告等之認定。（五）綜上所述，本件告訴人及證人
    甲○○之指訴均有瑕疵；而扣案本票僅足證明為告訴人所簽發，尚不足證明係出
    於被告等之脅迫甚明。此外復查無其他積極證據，足資認定被告等有如起訴書所
    指之犯行。被告等犯行尚屬不能證明，基上說明，自應為無罪之諭知。
據上論斷，應依刑事訴訟法第三百零一條第一項，判決如主文。
本案經檢察官呂理銘到庭執行職務。
中        華        民        國    八十九    年    八    月    十四    日
                                臺灣桃園地方法院刑事第五庭
                                    法  官   陳彥宏
右正本證明與原本無異。
如不服本判決，應於判決送達後十日內向本院提出上訴狀( 應附繕本 )，上訴於
臺灣高等法院。
                           書記官   魏慧夷
中        華        民        國    八十九    年    八    月    十四    日


司法院資訊處製作；財團法人民間司法改革基金會備份。
